【裁判字號】    95,台上,1335
【裁判日期】    950316
【裁判案由】    違反毒品危害防制條例
【裁判全文】
最高法院刑事判決            九十五年度台上字第一三三五號
    上  訴  人  甲○○
                        在押.
上列上訴人因違反毒品危害防制條例案件，不服台灣高等法院台
南分院中華民國九十五年一月九日第二審更審判決（九十四年度
重上更(三)字第四三六號，起訴案號：台灣台南地方法院檢察署九
十二年度偵緝字第三一七號，九十二年度偵字第一一九六號），
提起上訴，本院判決如下：
    主  文
原判決撤銷，發回台灣高等法院台南分院。
    理  由
本件原判決認定上訴人甲○○基於意圖營利之概括犯意，以蔡新
湖名義申請取得之0000000000號行動電話（易通卡）
及陳緯傑名義申請取得之0000000000號行動電話（易
付卡）等做為聯絡工具，自民國九十一年十一月底某日起至九十
二年一月九日止，在台南市○○路及林森路口附近，以每次新台
幣（下同）二千元之價格，連續販賣第一級毒品海洛因三次予葉
旭生施用，前後得款共計六千元。嗣於九十二年一月十日下午一
時二十分許，經警持台灣台南地方法院核發之搜索票，前往葉旭
生位在台南縣仁德鄉○○路○段九十七巷六十四弄十四號五樓之
一住處搜索時，當場查獲含有海洛因殘渣之針筒兩支後，帶回警
局偵訊時，由葉旭生配合警方以釣魚之方式，於當日十六時七分
五十六秒，以其所有之0000000000號行動電話，撥打
上訴人所有上開之0000000000號行動電話佯稱欲購買
第一級毒品海洛因，雙方約定在台南市○○路陸橋上見面交貨，
並約定葉旭生到林森路陸橋上後再打電話聯絡，嗣葉旭生與警方
人員到達後，警方隨即在場埋伏，葉旭生即於當日十六時五十八
分五十一秒、十七時二十二分十九秒再打電話給上訴人聯繫，約
七、八分鐘後上訴人就出現，警方迨上訴人騎乘機車戴安全帽並
靠近葉旭生所駕駛之車輛門窗時，趨前當場逮捕上訴人而使此次
販賣毒品之行為未遂，並在上訴人身上查獲如原判決附表所示其
所有準備交易以黑色膠帶包著之第一級毒品海洛因一包及手機一
支（另有兩張ＳＩＭ卡，卡號0000000000號附於手機
，另聯絡販賣之0000000000號ＳＩＭ卡，上訴人在警
局使用後警方未扣案，現下落不明）。嗣警方經上訴人之同意，
前往上訴人位在台南市○○路一段四十三巷十一號住處，另查獲
原判決附表編號一所示其所有單純持有之第一級毒品海洛因一包
。上訴人遭警逮捕後，自動向警方供稱其第一級毒品海洛因係向
一名真實年籍姓名不詳綽號「排骨」之成年男子所購買，並向警
方表示願協助供出上手，遂於同日晚上七時四十七分許，以其所
有之上開0000000000號行動電話，撥打綽號「排骨」
所有之0000000000號行動電話，言明購買十三萬五千
元（重三十七點五公克）之第一級毒品海洛因，綽號「排骨」之
人即基於與邱志成（業經判處罪刑確定在案）共同販賣第一級毒
品海洛因以營利之犯意聯絡，允諾販賣上開約定數量及價格之海
洛因予上訴人，雙方談妥之後，綽號「排骨」之人並在電話中向
上訴人表示，會請綽號「阿成」之男子（即邱志成），將上開毒
品負責攜至台南市○○○路附近交貨。邱志成即與上訴人以行動
電話聯絡約定交易地點後，奉綽號「排骨」之人指示，駕駛車號
ＺＭ─九八五九號之黑色三菱休旅車，將上訴人所購買之上開海
洛因，裝置在七星牌香菸盒內，並放置在台南市○○路二三九號
「中國石油加油站」前之電線桿旁（即邱志成所駕駛車輛之前方
約五公尺處）。嗣於當日晚上九時許，上訴人與警方一起駕車駛
至該處加油站附近時，發現邱志成所駕駛之上開黑色休旅車後，
隨即下車逮捕邱志成而使此次販賣毒品之行為未遂，並經邱志成
之同意，搜索其上開車輛，當場在車上查獲000000000
0號、0000000000號及0000000000號三支
行動電話，並在前揭路旁電線桿處，查獲以七星牌香菸盒包裝之
第一級毒品海洛因兩包（合計淨重三十七點七七公克，純度二六
％，純質淨重二三點四二公克）等情。因而撤銷第一審關於上訴
人部分之判決，改判論處上訴人連續販賣第一級毒品罪刑，固非
無見。
惟查：(一)、刑事訴訟法第一百五十六條第二項規定：被告或共犯
之自白不得作為有罪判決之唯一證據，仍應調查其他必要之證據
，以察其是否與事實相符。其立法意旨乃在防範被告或共犯自白
之虛擬致與事實不符，故對自白在證據上之價值加以限制，明定
須藉補強證據以擔保其真實性，並非絕對可由法院自由判斷被告
或共犯自白之證明力。況犯毒品危害防制條例第四條第一項至第
四項、第五條第一項至第四項前段、第六條第一項至第四項、第
七條第一項至第四項、第八條第一項至第四項、第十條或第十一
條第一、二項之罪，供出毒品來源，因而破獲者，得減輕其刑，
同條例第十七條定有明文，則施用毒品之人，如供出毒品來源因
而破獲，既得藉以邀求寬典減輕其刑，為擔保其所為不利於對向
共犯之陳述之真實性，尤應有足以令人確信其陳述為真實之補強
證據，始得據為不利被告之認定。又電話通聯紀錄僅記載雙方通
話之起訖時間、雙方之電話號碼及基地台位址，並無通話內容，
自不足以證明雙方有買賣毒品之事實，尚難作為上開補強證據。
本件原判決認定上訴人有自九十一年十一月底某日起至九十二年
一月九日止，連續三次販賣第一級毒品海洛因予葉旭生施用，共
得款六千元之犯行，係以葉旭生不利上訴人之證詞，及上訴人有
使用0000000000號及0000000000號行動電
話，葉旭生之0000000000號行動電話曾於九十二年一
月六日、七日、八日、九日與上訴人之0000000000號
行動電話通訊達十四次以上，為其論據。惟上訴人始終否認有此
部分之犯行，而在葉旭生住處查獲之含海洛因殘渣之針筒二支及
上訴人在案發日被查獲之二包海洛因，並不足以佐證上訴人此犯
行；上訴人與葉旭生之電話通聯紀錄，依上開說明，亦不足以證
明雙方通話係為買賣毒品而為，則原審在未查得其他補強證據之
情況下，僅以葉旭生不利上訴人之上開供述，遽認上訴人有此三
次販賣第一級毒品既遂犯行，難認適法。(二)、事實之認定，應憑
證據，如未能發現相當證據，或證據不足以證明，自不能以推測
或擬制之方法，以為裁判之基礎。原判決認上訴人以00000
00000號行動電話為販賣毒品海洛因予葉旭生之聯絡工具。
但上訴人否認有以該電話用以和葉旭生聯絡為販賣毒品之犯行，
葉旭生亦未曾指證有此事實，原判決僅以葉旭生證稱上訴人經常
更換電話等語，即遽認上訴人有使用該電話與葉旭生聯絡販賣毒
品相關事宜，顯有以推測之方法認定犯罪事實之違法。上訴意旨
指摘原判決違法，尚非全無理由，應認仍有發回更審之原因。
據上論結，應依刑事訴訟法第三百九十七條、第四百零一條，判
決如主文。
中    華    民    國  九十五  年    三    月   十六   日
                      最高法院刑事第九庭
                          審判長法官  陳  正  庸
                                法官  賴  忠  星
                                法官  王  居  財
                                法官  林  開  任
                                法官  林  立  華
      本件正本證明與原本無異
                                      書  記  官
中    華    民    國  九十五  年    三    月  二十二  日
                                                      Ｅ


司法院資訊處製作；財團法人民間司法改革基金會備份。
